【裁判字號】    98,上訴,1521
【裁判日期】    980827
【裁判案由】    違反毒品危害防制條例
【裁判全文】
臺灣高等法院臺中分院刑事判決        98年度上訴字第1521號
上  訴  人
即  被  告  乙○○
上列上訴人因違反毒品危害防制條例案件，不服臺灣臺中地方法
院98年度訴字第422號中華民國98年6月15日第一審判決（起訴
案號：臺灣臺中地方法院檢察署98年度毒偵字第21號），提起上
訴，本院判決如下：
    主  文
上訴駁回。
    事  實
一、乙○○前因施用毒品案件，經裁定送觀察、勒戒後，認無繼
    續施用毒品之傾向，於民國93年8 月30日執行完畢釋放。又
    因施用毒品案件經判處有期徒刑7 月確定，於95年1月3日縮
    刑期滿執行完畢。詎乙○○仍不知悔改，復基於施用第一級
    毒品之犯意，於97年10月21日上午10時許，在台中縣太平市
    ○○路與旱溪西路口附近某處，將第一級毒品海洛因摻入香
    菸內，施用毒品海洛因1次。
    理  由
一、訊據被告乙○○固坦承於上開時、地，經友人請抽1 根菸，
    惟矢口否認有何施用海洛因之犯意，辯稱：伊剛開始不知香
    菸內摻有海洛因，後覺得怪怪的就沒有再用了云云；惟查：
  (一)警員於97年10月23日0時50分經被告同意，採集其尿液送檢
    驗結果，呈嗎啡陽性反應，濃度高達11187ng/ml，有尿液採
    集同意書、臺中市警察局第三分局委託代驗尿液與真實姓名
    對照表及中山醫學大學附設醫院檢驗科藥物檢測中心尿液檢
    驗報告在卷可稽。
  (二)依行政院衛生署發行之藥物盥濫用2002年版乙書記載「即使
    嗎啡用於不響知覺之低劑量下，仍可察覺到其對呼吸的抑制
    作用（包括呼吸頻率和每分鐘呼吸體積），且隨劑量的增加
    而趨明顯」，且被告以吸菸方式施用海洛因後39小時，仍可
    檢出嗎啡11187ng/ml，若為單次施用，其施用劑量應屬極高
    劑量，施用者於施用時應可立即感覺到其生理效果，如之前
    已有施用過海洛因者，應可由生理反應知悉，另依E.J.Cone
    等人（Journal of Analytical Toxicology,25（7）,504-1
    4,2001.）發表之文獻所載，以靜脈注射或菸吸2種方式單次
    施用海洛因毒品後，其尿液中總嗎啡之代謝半衰期均約3.11
    （＋/－0.3）小時；單次施用高劑量（10.5～13.9mg）海洛
    因，其尿液中總嗎啡最高檢出濃度平均約為16470ng/ml。本
    案施用與採尿間隔約39小時，依前文獻推算，約經過11～12
    次半衰期之衰減，尿液中總嗎啡最高檢出濃度約為39小時後
    檢出濃度之2048～4096倍，約00000000～00000000ng/ ml，
    與文獻所載之總嗎啡最高檢出濃度值相較，若為單次施用，
    實為過高，故研判該員不排除有另次施用鴉片類藥品或毒品
    之可能，有法務部調查局98年5月11日調科壹字第098002804
    10號函在卷可稽。
  (三)按一般香菸因可隨意購買取得，彼此不熟之人於見面時請抽
    香菸之情形固屬常見，惟海洛因係管制之第一級毒品，因警
    方之查緝而不易取得，復因無法公開販售致價格不俗，被告
    供稱於3年前在監獄認識阿賢，但不知阿賢之真實姓名，當
    天是出獄後第1次偶遇阿賢，在此情形下，阿賢竟將摻有海
    洛因之香菸免費交予被告抽，實與常情有違。次查，被告於
    本院審理經檢察官詢問時，先則供稱之前施用海洛因是摻在
    香菸內施用，剛開始吸的時候沒有感覺，再吸幾口就察覺不
    一樣，後則改稱快吸完的時候覺得不舒服，就將菸丟掉，從
    開始吸菸至丟掉菸歷時約2至4分鐘，先後供述不一。再者，
    被告於抽了摻有海洛因之香菸近39小時後，經採尿送驗結果
    ，其尿液中檢出之嗎啡濃度高達11187ng/ml，如為單次施用
    ，其濃度實為過高，上開法務部調查局之函文亦持相同見解
    ，足徵被告於採尿前另有施用海洛因之行為（不在本件起訴
    範圍內，本院無從審理）。又查，被告為警查獲時，手上並
    無針孔一節，業據證人丙○○於原審審理時結證明確，則被
    告係以海洛因摻在香菸之方式施用至明，佐以被告先前即有
    將海洛因摻入香菸施用之經驗，衡情應無不知香菸摻有海洛
    因之理。
  (四)被告雖請求再為再送驗即，惟被告犯案之時間為97年10月21
    日，本院審理時為98年8月13日，相隔已10月，再為送驗僅
    能證明被告最近有無吸食毒品，無從證明案發當時之情狀，
    自無調查之必要，綜上所述，被告所為之辯解顯係事後卸責
    之詞，不足採信，本件事證明確，被告犯行堪以認定。
  (五)被告雖又辯稱伊應符合自首之要件，請求依自首之規定減輕
    其刑云云。惟按自首係以在犯罪未發覺前，自行申告其犯罪
    事實於該管公務員，而受法律上之裁判為要件，本件被告自
    始未承認犯罪，亦未表明願受法律上之裁判之意，已與自首
    之要件不相符合，況自首僅係得減輕其刑，並非必減。此觀
    刑法第62條之規定甚明。被告於本院仍否認犯罪，自不合於
    自首減刑之典。
二、核被告所為，係犯毒品危害防制條例第10條第1 項施用第一
    級毒品罪。其持有海洛因之行為，為施用之行為所吸收，不
    另論罪。被告前有犯罪事實及理由欄一所載之執行情形，有
    臺灣高等法院被告前案紀錄表在卷足參，其於有期徒刑執行
    完畢後，5 年內故意再犯有期徒刑以上刑之本罪，為累犯，
    應依法加重其刑。
三、原審爰審酌被告前有施用毒品之素行，無視於毒品對於自身
    健康之戕害及國家對於杜絕毒品犯罪之禁令，且犯後猶飾詞
    否認犯行，態度不佳等一切情狀，量處有期徒刑九月，經核
    認事用法及量刑俱無不合，上訴意旨否認犯罪，為無理由，
    應駁回其上訴。
據上論結，應依刑事訴訟法第三百六十八條，判決如主文。
本案經檢察官甲○○到庭執行職務。
中    華    民    國    98    年    8     月    27    日
            刑事第四庭    審判長法  官  洪  耀  宗
                                法  官  許  文  碩
                                法  官  蔡 王 金 全
上列正本證明與原本無異。
如不服本判決應於收受送達後十日內向本院提出上訴書狀，其未
敘述上訴理由者，並得於提起上訴後十日內向本院補提理由書 (
均須按他造當事人之人數附繕本)「切勿逕送上級法院」。
                                書記官  金  珍  華
中    華    民    國    98    年    8     月    27    日


司法院資訊處製作；財團法人民間司法改革基金會備份。
